臺灣臺北地方法院刑事裁定　　　 　　　96年度聲判字第137號
聲 請 人　丁○○律師
被　　告　甲○○
　　　　　乙○○
　　　　　丙○○
上列聲請人因被告等涉犯業務侵占案件，不服臺灣高等法院檢察
署檢察長中華民國九十六年七月二十六日，九十六年度上聲議字
第三三三六號駁回聲請再議之處分（原不起訴處分案號：臺灣臺
北地方法院檢察署九十六年度偵續字第三七號），聲請交付審判
，本院裁定如下：
    主    文
聲請駁回。
    理    由
一、本件聲請意旨如附件之聲請狀所載。
二、按告訴人不服上級法院檢察署檢察長或檢察總長認再議為無
    理由而駁回之處分者，得於接受處分書後十日內委任律師提
    出理由狀，向該管第一審法院聲請交付審判。法院認為交付
    審判之聲請不合法或無理由者，應駁回之；又法院為前項裁
    定前得為必要之調查，刑事訴訟法第二百五十八條之一、第
    二百五十八條之三第二項前段、第三項分別定有明文。次按
    向法院聲請交付審判，雖係對於「檢察官不起訴或緩起訴裁
    量權」制衡之一種外部監督機制，然法院就檢察官所為不起
    訴或緩起訴處分是否正確加以審查，以防止檢察機關濫權，
    依此立法精神，同法第二百五十八條之三第三項規定，法院
    審查聲請交付審判案件時「得為必要之調查」，其調查證據
    之範圍，自應以偵查中曾顯現之證據為限。而同法第二百六
    十條對於不起訴處分已確定或緩起訴處分期滿未經撤銷者，
    不得再行起訴之規定，其立法理由說明所謂不起訴處分已確
    定者，包括「聲請法院交付審判復經駁回者」之情形在內，
    是前述「得為必要之調查」，其調查證據範圍，更應以偵查
    中曾顯現之證據為限，不得就告訴人新提出之證據再為調查
    ，亦不得蒐集偵查卷以外之證據。否則，將與刑事訴訟法第
    二百六十條之再行起訴規定混淆不清，亦將使法院兼任檢察
    官之責，而有回復「糾問制度」之虞。況案件一經法院裁定
    交付審判，即如同檢察官提起公訴般，使案件進入審判程序
    ，則法院裁定交付審判之前提，必須偵查卷內所存證據已達
    刑事訴訟法第二百五十一條第一項所謂「足認被告有犯罪嫌
    疑」程度，亦即案件已經跨越起訴門檻，檢察官未行起訴情
    形下而言。縱法院事後審查交付審判案件，對於檢察官所認
    定事實或有不同判斷，但如該案件仍須另行蒐證始能判斷應
    否交付審判者，因交付審判審查制度並無如同再議救濟制度
    得為發回原檢察官續行偵查之設計，法院仍應依同法第二百
    五十八條之三第二項前段規定，以聲請無理由裁定駁回。
三、經查：
  (一)本件聲請人即告訴人丁○○，因兼具律師身份，自無庸再委
    任律師提出理由狀向本院聲請交付審判，核先敘明（參酌最
    高法院九十四年四月二十六日九十四年度六、七次刑庭會議
    決議）。
  (二)聲請人以被告甲○○、乙○○、丙○○均涉犯侵占罪嫌，向
    臺灣臺北地方法院檢察署檢察官提出告訴，經該署檢察官於
    民國九十六年五月二十九日以九十六年度偵續字第三七號為
    不起訴處分後，聲請人等不服聲請再議，復經臺灣高等法院
    檢察署於九十六年七月二十六日以九十六年度上聲議字第三
    三三六號處分書，認聲請人等再議無理由而駁回再議，聲請
    人於九十六年八月三日收受臺灣高等法院檢察署上開處分書
    ，並於九十六年八月十三日提出聲請狀向本院聲請交付審判
    等事實，業經本院依職權調取臺灣臺北地方法院檢察署九十
    六年度偵續字第三七號卷宗及臺灣高等法院檢察署九十六年
    度上聲議字第三三三六號卷宗核閱無訛，且有刑事交付審判
    聲請狀本院收狀日期戳章可證，是本件聲請在程序上於法並
    無不合。
四、聲請人認被告甲○○、乙○○、丙○○均涉有刑法之業務侵
    占罪嫌，固係指稱被告甲○○、乙○○邀集聲請人合夥共同
    出資興建門牌號碼臺北市○○路○段一二二號「臺灣珠寶大
    樓」地上十一層、地下四層之建物（下稱上開建物），並簽
    訂合作契約，被告丙○○則曾出資挹注被告乙○○參與興建
    該大樓。依合作契約第四條：「購地時依出資人依出資比例
    ，持有土地，興建房屋時‧‧‧依出資比例‧‧‧由出資人
    指定建屋起造人。但產權無論登記任何出資人或由出資人指
    定人名下均視為一體，於未結案前不得單獨主張所有權之行
    使，應統一興建或銷售。」、第三條：「出資人如其出資欲
    轉讓時，立合作契約人有優先承買權，且非經全體出資人同
    意，不得私自轉讓他人。」及第八條約定：「推由甲○○為
    對外代表人。」等語，依契約性質顯屬合夥關係。該大樓建
    造完成後，為辦理銷售事宜，並由被告乙○○參與共同管理
    。詎被告甲○○、乙○○、丙○○竟意圖為自己不法所有之
    犯意聯絡，於九十二年二月間，將業務上所持有公同共有財
    產中，以被告乙○○名義起造之第三層及第四層私自出售予
    被告丙○○，得款約新臺幣（下同）一億二千萬元，全數占
    為己有等語在卷，並經聲請人提出合作契約書一份在卷足憑
    。
五、經查：
  (一)上開房屋係被告甲○○、乙○○及聲請人共同出資興建，推
    由被告甲○○為代表人，對外負責執行業務，依合作契約第
    四條及第八條約定，上開建物興建完成後，被告甲○○、乙○○及聲請人均得指定起造人，然不動產所有權無論係登記
    在任一出資人或出資人指定之第三人名下，均視為一體，應
    統一興建或銷售，在未結案前，均不得單獨主張所有權之行
    使，出資人如欲轉讓出資時，被告甲○○、乙○○及聲請人
    均有優先承買權，非經全體出資人同意，不得私自轉讓他人
    等事實，業據聲請人於偵查中指訴在卷，且有合作契約書一
    份在卷可稽，是被告甲○○、乙○○及聲請人因共同出資興
    建上開建物而成立合夥關係，上開建物之不動產所有權屬於
    被告甲○○、乙○○及聲請人所共有之合夥財產，固堪認定
    。
  (二)又被告乙○○在上開房屋興建完成後，嗣於八十八年七月二
    十二日，與被告丙○○簽訂不動產買賣協議書，將其名下之
    上開建物中第三層及第四層房屋出售予被告丙○○一節，亦
    經被告乙○○於偵查中坦認屬實（偵查卷第九六頁），並有
    不動產買賣契約書暨附表各一份附卷可徵（偵查卷第一０頁
    、第一一頁）。然被告乙○○之所以出售上開建物中之第三
    層及第四層房屋予被告丙○○，係依各股東在上開建物興建
    完成後，銷售狀況不佳，增資不成，於八十七年六月二十一
    日下午三時三十分許所召開，同意由各股東依持分比例分配
    上開建物，債權債務各自負擔，其餘無法分配者，則仍由各
    股東公同共有之八十七年度第二次股東會議決議所為之處分
    ，得款用以清償興建上開建物之銀行貸款及其個人之墊款等
    情，亦經被告乙○○於偵查中供述在卷（偵查卷第一二八頁
    ），且有八十七年度第二次股東會議：「一、本商場樓、
    四樓由乙○○先生負責出售。二、本商場二樓由丁○○先生
    負責出售‧‧‧」之決議可參（偵查卷第一二頁、第一三頁
    ），並據被告甲○○於偵查中供稱：係渠提議召開八十七年
    度第二次股東會議，決議結果為出售上開建物中第三層及第
    四層房屋，所得價金用以清償積欠被告乙○○之款項等語在
    卷（偵查卷第九六頁），核與嗣後加入投資興建上開建物並
    參與該次股東會議之股東即證人李政和於偵查中結證稱：「
    （在當時產業分管的部分有無談到原先的合夥財產如何處理
    ？）其實因為一直賣不出去，沒有分財產其實是分債務，且
    去除連保，各人賣出房子的，就清償自己的房貸，如果還有
    剩就歸自己」等語（偵續卷第二四頁、第二五頁），以及證
    人施西田於偵查中證稱：「（就你認知各所有人各自將房子
    出售，價金如何分配？）賣掉房子後錢根本不夠，哪會有剩
    下可以分，只有談到乙○○在一樓的房子如賣掉有剩才談分
    配的事。依當時行情賣掉根本不夠清償貸款。」等語（偵續
    卷第二五頁）相符。據此，足徵被告乙○○、甲○○及聲請
    人，就上開建物部分房屋之區分所有權歸屬，業已達成分配
    協議，其中第三層及第四層房屋之區分所有權則係分配予被
    告乙○○所有無誤。
  (三)再參以被告甲○○、乙○○與聲請人及其他股東為處理延續
    分戶後之事宜，先後於八十七年九月十六日、同年十月二十
    八日、八十八年一月十四日所召開之股東會議所達成：「五
    、討論事項：1.股東選配商場，今後有關出租、出售作業如
    何處理案。方案一：維持現在作業模式統一出租、出售。方
    案二：由各所有權人自行出租、出售。請決議：依方案二處
    理。‧‧‧」、「五、討論事項：1.業產分管日期暫定為民
    國八十八年一月一日，以前並訂明分管後之各項權利、義務
    事項。‧‧‧」以及「討論事項：‧‧‧（二）珠寶大樓未
    完成事項：‧‧‧6.商場租金及押金歸屬處理案：說明：I
    商場租金收入自八十八年九月份開始歸各所有權人收取。II
    押金將來退租亦由各所有權人負擔（減少負債分擔金額）‧
    ‧‧」等內容，益徵被告甲○○、乙○○及聲請人主觀上均
    有上開建物之區分所有權依照股會會議決議內容分配予各個
    股東所有，各區分所有權人均有自由處分、收益、使用所分
    得部分之權利，所得款項屬各區分所有權人所有，而非合夥
    人共有之認知，至為灼然，此觀諸臺灣珠寶古董交易中心八
    十七年九月十六日、同年十月二十八日、八十八年一月十四
    日股東會議紀錄各一份即明（偵查卷第一一八頁至第一二二
    頁）。是以，自難謂被告乙○○將業已協議分配歸其所有之
    上開建物中第三層及第四層房屋售予被告丙○○，以及未將
    出售房屋所得之價款，交予其他合夥人分配，主觀上有為自
    己或第三人不法所有之意圖。至被告甲○○、丙○○亦無與
    被告乙○○共同意圖為自己或第三人不法所有之犯意聯絡之
    可言，自不得將被告三人遽以業務侵占罪相繩。
  (四)總此，臺灣臺北地方法院檢察署檢察官及臺灣高等法院檢察
    署檢察長分別予以不起訴處分及駁回再議之聲請，於法並無
    不當。本件交付審判之聲請為無理由，應予駁回。
六、據上論斷，依刑事訴訟法第二百五十八條之三第二項前段，
    裁定如主文。
中　　華　　民　　國　　96　　年　　9 　　月　　19　　日
                        臺灣臺北地方法院刑事第十五庭
                            審判長法  官  廖紋妤
                                  法  官  邱蓮華
                                  法  官  吳麗英
上正本證明與原本無異。
本裁定不得抗告。
                                  書記官  田華仁
中　　華　　民　　國　　96　　年　　9 　　月　　26　　日
